臺灣高等法院臺中分院刑事裁定　　　　　100年度抗字第411號
抗　告　人
即　受刑人　林燈炎
上列抗告人因聲明異議案件，不服臺灣臺中地方法院中華民國10
0年3月25日裁定（100年度聲字第734號），提起抗告，本院裁定
如下：
    主  文
原裁定撤銷，發回臺灣臺中地方法院。
    理  由
一、本件抗告意旨詳如「刑事抗告狀」、「刑事抗告補陳狀」所
    載（如附件所示）。
二、原裁定意旨略以：受刑人林燈炎因偽造文書等案件，分別經
    原審法院及本院先後判處罪刑確定，再經原審法院以99年度
    聲字第4525號裁定應執行有期徒刑1年7月，如易科罰金，以
    新臺幣壹仟元折算1日確定，嗣臺灣臺中地方法院檢察署檢
    察官執行時，審酌受刑人連續從民國95年間開始連續6次以
    假債權及侵害債務人之方式，涉犯偽造文書（使公務員登載
    不實）及侵占等罪，所侵占之總金額高達數千萬，而所繳納
    之易科罰金僅新臺幣（下同）57萬餘元，且未償還被害人之
    損害，不宜易科罰金，因而依刑法第41條第1項但書規定，
    以命令不准其易科罰金，業經原審法院調閱臺灣臺中地方法
    院檢察署99年度執更字第4241號刑事執行卷宗確認無訛。是
    本件執行檢察官之處分，已具體說明不准予易科罰金之理由
    ，核與刑法第41條第1項之規定無違。至於受刑人聲明異議
    狀所載事業、身體因素等理由，尚無礙於「難收矯正之效」
    及「難以維持法秩序」之認定，均非執行檢察官於決定是否
    命受刑人入監執行時，所應斟酌審查之法定事由，要難憑此
    而認本案執行檢察官之指揮為不當。又受刑人身為記帳及報
    稅代理業務人，有聲明異議人所提出之登錄職業證明書1紙
    在卷可稽，應有一定之法律素養，卻先後犯下背信、侵占、
    行使偽造私文書、使公務員登載不實等罪，不僅敗壞社會公
    共信用及交易安全，顯見其守法意識薄弱，其自我克制之能
    力及對社會秩序之尊重感均極差，犯罪再犯率極高，依其犯
    罪性質，如准予易科罰金，非但難收矯正之效，亦難以維持
    法秩序，且經審酌受刑人之全般犯罪情節後，亦認就其有期
    徒刑部分所定之應執行刑1年7月，如逕准予易科罰金，確有
    難收矯正之效及維持法秩序之情形。本件執行檢察官之處分
    ，已具體說明不准予易科罰金之理由，且未有逾越法律授權
    、專斷等濫用權力之情事，則執行檢察官認為倘不發監執行
    所宣告之刑，難以收矯正之效，亦難以維持法秩序，而將受
    刑人送監執行，於法尚無不合。受刑人以檢察官執行指揮之
    命令不當，提起本件聲明異議，核為無理由，應予駁回等語
    。
三、本院查：
（一）本件受刑人林燈炎前：1、於99年5月5日，因偽造文書之2
      罪，由臺灣臺中地方法院以99年度訴字第449號分別判處
      有期徒刑3月（各得易科罰金），應執行有期徒刑5月（得
      易科罰金），經上訴後，於99年10月4日由本院以99年度
      上訴字第1375號駁回上訴確定；2、又於99年9月10日，因
      侵占案件，由臺灣臺中地方法院以99年度中簡上字第630
      號判處有期徒刑6月（得易科罰金）確定；3、再於99年10
      月11日，因偽造文書、背信、侵占等罪，由臺灣臺中地方
      法院以99年度易字第623號分別判處減得之刑各為2月、5
      月、5月（均得易科罰金），應執行有期徒刑10月（得易
      科罰金）確定，上揭刑期嗣復由臺灣臺中地方法院以99年
      度聲字第4525號裁定應執行有期徒刑1年7月（得易科罰金
      ）確定，受刑人林燈炎經執行檢察官不准易科罰金而發監
      執行（以上有臺灣高等法院被告前案紀錄表1份在卷可稽
      ），經受刑人認執行檢察官之指揮有所不當而聲明異議，
      由原審法院裁定駁回異議，受刑人對於原審裁定不服而提
      起抗告，先予敘明。
（二）原審裁定以依調閱臺灣臺中地方法院檢察署99年度執更字
      第4241號刑事執行卷宗確認之結果，臺灣臺中地方法院檢
      察署檢察官執行時，已審酌受刑人連續從95年間開始連續
      6次以假債權及侵害債務人之方式，涉犯偽造文書（使公
      務員登載不實）及侵占等罪，所侵占之總金額高達數千萬
      ，而所繳納之易科罰金僅57萬餘元，且未償還被害人之損
      害，不宜易科罰金，因而依刑法第41條第1項但書規定，
      以命令不准其易科罰金，執行檢察官之處分已具體說明不
      准予易科罰金之理由，核與刑法第41條第1項之規定無違
      ，且參以受刑人身為記帳及報稅代理業務人，應有一定之
      法律素養，卻先後犯下背信、侵占、行使偽造私文書、使
      公務員登載不實等罪，不僅敗壞社會公共信用及交易安全
      ，顯見其守法意識薄弱，其自我克制之能力及對社會秩序
      之尊重感均極差，犯罪再犯率極高，依其犯罪性質，如准
      予易科罰金，非但難收矯正之效，亦難以維持法秩序，至
      受刑人聲明異議狀所載事業、身體因素等理由，尚無礙於
      「難收矯正之效」及「難以維持法秩序」之認定，均非執
      行檢察官於決定是否命受刑人入監執行時，所應斟酌審查
      之法定事由，要難憑此而認本案執行檢察官之指揮為不當
      ，因而駁回受刑人之聲明異議，固非無見。惟查：原審裁
      定所載執行檢察官所審酌「受刑人連續從95年間開始連續
      6次以假債權及侵害債務人之方式，涉犯偽造文書（使公
      務員登載不實）及侵占等罪，『所侵占之總金額高達數千
      萬』，而所繳納之易科罰金僅57萬餘元，『且未償還被害
      人之損害』，不宜易科罰金」等情，本院經核原審卷內不
      惟欠缺上開原審裁定所陳執行檢察官審酌之相關資料可為
      查考，且依本院卷內如上開理由欄三、（一）所示之受刑
      人據以執行之本院99年度上訴字第1375號、臺灣臺中地方
      法院99年度中簡上字第630號、99年度易字第623號刑事確
      定判決，受刑人經臺灣臺中地方法院99年度中簡上字第63
      0號、99年度易字第623號刑事判決犯罪事實欄所認定侵占
      之金額分別為32萬4264元、310萬元，合計非為數千萬元
      ，且上開2刑事判決之理由欄亦載明受刑人已分別與告訴
      人葉豐慶、陳紡達成民事和解，至本院99年度上訴字第13
      75號（原審為臺灣臺中地方法院99年度訴字第449號）案
      件，則未認定被告犯有侵占罪等情，有本院卷內之臺灣臺
      中地方法院99年度中簡上字第630號、99年度易字第623號
      、99年度訴字第449號、本院99年度上訴字第1375號刑事
      判決各1份在卷可考。原審裁定所載執行檢察官以受刑人
      侵占總金額高達數千萬元、且未償還被害人損害，因認受
      刑人有難收矯正之效、難以維持法秩序而不宜易科罰金所
      據之基礎事實，與上開刑事確定判決所載之認定，似有顯
      然之出入。原審裁定疏未注意審查執行檢察官不准受刑人
      易科罰金所持之前揭事由，有無相關依據可憑而是否適當
      ，徒以執行檢察官於形式上已說明受刑人不准易科罰金之
      具體理由，即逕認執行檢察官之指揮無不當，尚嫌速斷；
      抗告意旨執此指摘原裁定不當，為有理由，應由本院將原
      裁定撤銷，發回原審法院更為調查審認後，另為適當之裁
      定，俾昭折服。
據上論斷，應依刑事訴訟法第413條前段，裁定如主文。
中    華    民    國   100    年    5     月    25    日
            刑事第八庭  審判長法  官  羅  得  村
                              法  官  劉  榮  服
                              法  官  李  雅  俐
以上正本證明與原本無異。
不得再抗告。
                              書記官  李  妍  嬅
中    華    民    國   100    年    5     月    25    日